【裁判字號】    97,交上易,205
【裁判日期】    970729
【裁判案由】    過失傷害
【裁判全文】
臺灣高等法院刑事判決               97年度交上易字第205號
上  訴  人  臺灣板橋地方法院檢察署檢察官
上  訴  人
即  被  告  乙○○
上列上訴人因過失傷害案件，不服臺灣板橋地方法院97年度交易
字第159號，中華民國97年4月30日第一審判決（起訴案號：臺灣
板橋地方法院檢察署96年度偵字第22093 號），提起上訴，本院
判決如下：
    主  文
上訴駁回。
    事實及理由
一、依刑事訴訟法第350條、第361條、第362條、第367條規定，
    不服地方法院之第一審判決而上訴者，須提出上訴書狀，並
    應敘明具體理由，為上訴必備之程式；其所提出之書狀未敘
    述上訴理由，或僅曾以言詞陳述上訴理由者，均應於上述期
    間屆滿後20日內補提理由書於第一審法院。第一審法院經形
    式審查，認逾期未補提上訴理由者，應定期間先命補正；逾
    期未補正者，為上訴不合法律上之程式，應以裁定駁回。倘
    已提出上訴理由，但所提非屬具體理由者，則由第二審法院
    以上訴不合法律上之程式，判決駁回。而所謂具體理由，必
    係依據卷內既有訴訟資料或提出新事證，指摘或表明第一審
    判決有何採證認事、用法或量刑等足以影響判決本旨之不當
    或違法，而構成應予撤銷之具體事由，始克當之（例如：依
    憑證據法則具體指出所採證據何以不據證據能力，或依憑卷
    證資料，明確指出所為證據證明力之判斷如何違背經驗、論
    理法則）；倘僅泛言原判決認定事實錯誤、違背法令、量刑
    失之過重或輕微，而未依上揭意旨指出具體事由，或形式上
    雖已指出具體事由，然該事由縱使屬實，亦不足以認為原判
    決有何不當或違法者（例如：對不具有調查必要性之證據，
    法院未依聲請調查亦未說明理由，或援用證據不當，但除去
    該證據仍應為同一事實之認定），皆難謂係具體理由，俾與
    第二審上訴制度旨在請求第二審法院撤銷、變更第一審不當
    或違法之判決，以實現個案救濟之立法目的相契合，並節制
    濫行上訴（參照最高法院97年度台上字第892 號刑事判決意
    旨）。
二、本件被告不服原審判決，提起上訴，其於民國（下同）97年
    5 月20日提出上訴狀稱：「被告自發生車禍迄今，家庭破碎
    ，覓職又困難，又有老母親待養，請從輕量刑」云云；檢察
    官不服原審判決，循告訴人丙○○之請，提起上訴，其於97
    年5 月22日提起檢察官上訴書稱：「因原審未考量告訴人受
    到嚴重傷害，僅量處被告有期徒刑六月，且可昜科罰金，告
    訴人認量刑過輕，經核認有理由」云云。
三、查原審判決係認定：「被告係嘉太新有限公司（下稱嘉太新
    公司）之攪拌式自用大貨車司機，平日以駕駛嘉太新公司所
    有之攪拌式自用大貨車載送預拌混凝土為業，為從事業務之
    人。其於民國96年5月3日上午11時45分許，駕駛嘉太新公司
    所有之車牌號碼898-RB號攪拌式自用大貨車超載預拌混凝土
    ，由臺北縣林口鄉○○○路預拌混凝土工廠出發，往臺北縣
    樹林市○○街方向行駛，迨行至臺北縣樹林巿中正路417 號
    附近時，明知汽車行駛時，駕駛人應注意車前狀況，隨時採
    取必要之安全措施，而當時天氣係晴，日間有自然光線，為
    乾燥、無缺陷、無障礙物、視距良好之柏油路面，並無不能
    注意之情形，竟疏未注意及此，不慎自後追撞暫停於其前方
    停等紅燈之由甲○○所騎乘車牌號碼QAY-370 號輕型機車，
    致甲○○受有左踝粉碎開放性骨折、左肱骨上髁開放性骨折
    等傷害，復因於撞擊後未能立刻有效煞車又往前行駛碰撞同
    向前方在次一路口停等紅燈之由丙○○所騎乘之車牌號碼DZ
    F-178 號輕型機車，並推行丙○○所騎乘之機車撞擊路口號
    誌桿，致丙○○受有右肘、右膝、右足踝足部挫傷、右手肘
    、臉部、右足踝足部擦傷、右足踝骨開放性骨折及左下肢深
    度擦傷合併皮缺損約9%體表面肌等傷害。被告於肇事後，在
    未被有偵查犯罪職權之機關或公務員知悉前，不逃避接受裁
    判，留在現場，經警方據報前往現場處理時，即當場向處理
    警員承認為肇事人，因而接受裁判。」等情，以被告所為，
    係犯刑法第284條第2項前段業務過失傷害罪。被告以一過失
    行為，致被害人甲○○、丙○○二人受有傷害，觸犯數個業
    務過失傷害之罪名，為想像競合犯，依刑法第55條之規定從
    一情節較重者處斷。又本件交通事故發生後，被告在有偵查
    犯罪職權之公務員查知其為犯人前，主動向據報到場處理之
    臺北縣政府警察局樹林分局警員林正斌陳述犯罪而接受裁判
    ，有臺北縣政府警察局樹林分局道路交通事故肇事人自首情
    形記錄表附卷可參，是被告於其犯罪未發覺前，向現場處理
    警員自承犯罪之事實，並接受裁判，核與自首要件相符，依
    刑法第62條前段規定減輕其刑，乃量處被告有期徒刑六月，
    如昜科罰金以新台幣1千元折算1日等情。至被告上訴理由稱
    ：請從輕量刑，及檢察官上訴意旨稱：原審未考量告訴人受
    到嚴重傷害，原審量刑過輕云云，原審判決已詳載其審酌科
    刑之一切情狀稱：「爰審酌被告過失之程度非微，被害人等
    所受損害不輕，且迄未與被害人等達成和解並賠償損害以獲
    得諒解，兼衡被告於犯罪後尚能坦承犯行等一切情狀，量處
    如主文所示之刑，並諭知易科罰金之折算標準，以資懲儆」
    等語（原審判決第3 頁），故原審判決已就量刑刑度詳為審
    酌並敘明理由，核無量刑刑度有違法或不當之情形。被告上
    訴意旨僅空泛稱：「被告案發後家庭破碎，請從輕量刑」云
    云；檢察官上訴意旨稱：「原審判決未考量告訴人丙○○傷
    勢嚴重，量刑過輕」云云，尚不足以影響原審判決量刑刑度
    之本旨，亦不足以認為原審判決有何不當或違法，核非上開
    法條規定之上訴應敘述之具體理由，此外，被告及檢察官均
    未具體指摘原審判決關於認定事實、適用法律及量刑等事項
    ，究竟有何違法或不當之具體情形。揆諸上開說明，本件上
    訴均未敘述具體理由及不合法律上之程式，應予駁回，並不
    經言詞辯論為之。
據上論斷，應依刑事訴訟法第367條前段、第372條，判決如主文
。
中    華    民    國    97    年    7     月    29    日
                  刑事第三庭  審判長法  官  蔡秀雄
                                    法  官  謝靜恒
                                    法  官  許文章
以上正本證明與原本無異。
不得上訴。
                                    書記官  蔡慧娟
中    華    民    國    97    年    7     月    29    日


司法院資訊處製作；財團法人民間司法改革基金會備份。
